最高法院刑事判決　　　　　　　一○○年度台上字第六四六號
上　訴　人　呂國良
選任辯護人　曾昭牟律師（法律扶助律師）
上列上訴人因違反毒品危害防制條例案件，不服台灣高等法院中
華民國九十九年十二月一日第二審判決（九十九年度上訴字第三
六四五號，起訴案號：台灣士林地方法院檢察署九十六年度偵字
第六二二七、六三三七、一五四七○號），提起上訴，本院判決
如下：
    主  文
上訴駁回。
    理  由
按刑事訴訟法第三百七十七條規定，上訴於第三審法院，非以判
決違背法令為理由，不得為之。是提起第三審上訴，應以原判決
違背法令為理由，係屬法定要件。如果上訴理由書狀並未依據卷
內訴訟資料，具體指摘原判決不適用何種法則或如何適用不當，
或所指摘原判決違法情事，顯與法律規定得為第三審上訴理由之
違法情形，不相適合時，均應認其上訴為不合法律上之程式，予
以駁回。本件上訴人呂國良上訴意旨略稱：(一)、上訴人於原審爭
執證人高宏瑋於檢察官偵查中所為之證述，未經上訴人、辯護人
行交互詰問，藉以保障上訴人之反對詰問權，以符合憲法第八條
第一項及第十六條之規定，是證人高宏瑋前揭於檢察官前所為之
證述並無證據能力，故請求原審傳喚證人高宏瑋出庭作證，使上
訴人及辯護人得以行使反對詰問權，惟原審逕以無傳喚證人高宏
瑋之必要，甚且在未經上訴人及辯護人對之行使反對詰問權下，
遽認證人高宏瑋於檢察官訊問時之陳述具有證據能力，顯有違證
據法則。(二)、上訴人前於原審請求傳喚證人褚海芳（即上訴人之
同居女友），用以證明案發當時上訴人係於基隆住處，並未在汐
止地區，並無參與販賣毒品之事實等情，惟原審就上訴人此部分
調查證據之請求，除未依法傳喚證人褚海芳外，復未於判決理由
中論述或說明何以並無傳喚之必要，自有應於審判期日調查之證
據而未予調查之違誤等語。
惟查：證據之取捨、事實之認定，乃事實審法院職權行使之範圍
，事實審法院經調查證據之結果，本於確信，依自由心證之取捨
證據，苟其取捨，與經驗法則或論理法則無違，即不得任意指為
違法，而據為適法之第三審上訴理由。本件原判決認定上訴人有
原判決事實欄所載之同時販賣第一級毒品海洛因、第二級毒品甲
基安非他命之犯行，因而維持第一審依想像競合關係，並依刑法
第五十九條酌減其刑後，所為上訴人此部分共同販賣第一級毒品
之科刑判決（累犯，處有期徒刑二十年）。係以：證人高宏瑋、
呂瓊琦、林淑惠、陳冠賓之證詞、行動電話通聯紀錄、毒品鑑定
書、濫用藥物檢驗報告、扣案之第一級毒品海洛因、第二級毒品
甲基安非他命、現金新台幣八千元等證據資料，為綜合之判斷。
已詳細敘述其所憑之證據及認定之理由，並就上訴人否認有販賣
毒品犯行，其辯詞不可採之理由，予以指駁。所為論斷，俱有卷
存證據資料可資覆按，從形式上觀察，並無採證或認定事實違背
經驗法則或論理法則，或其他違背法令之情形。另查：(一)、詰問
權係指訴訟上當事人有在審判庭輪流盤問證人，以求發現真實，
辨明供述證據真偽之權利，其於現行刑事訴訟制度之設計，以刑
事訴訟法第一百六十六條以下規定之交互詰問為實踐，屬於人證
調查證據程序之一環；與證據能力係指符合法律所規定之證據適
格，而得成為證明犯罪事實存在與否之證據資格，性質上並非相
同。偵查中檢察官為蒐集被告犯罪證據，訊問證人旨在確認被告
嫌疑之有無及內容，與審判期日透過當事人之攻防，調查證人以
認定事實之性質及目的，尚屬有別。偵查中訊問證人，法無明文
必須傳喚被告使之在場，此由刑事訴訟法第二百四十八條第一項
前段僅規定：「如被告在場者，被告得親自詰問」，即得印證。
此項未經被告詰問之被告以外之人於偵查中向檢察官所為之陳述
，依刑事訴訟法第一百五十九條之一第二項之規定，原則上屬於
法律規定為有證據能力之傳聞證據，於例外顯有不可信之情況，
始否定其得為證據。是得為證據之被告以外之人於偵查中所為之
陳述，因其陳述未經被告詰問，應認屬於未經合法調查之證據，
並非當然無證據能力，而禁止證據之使用。此項詰問權之欠缺，
非不得於審判中由被告行使以補正，而完足為經合法調查之證據
，倘證人業於審判中接受詰問，自無不當剝奪被告詰問權行使之
可言。本件高宏瑋於檢察官訊問時經具結陳述，且無顯不可信之
情況，依上開說明，即屬有證據能力之傳聞證據。又證人高宏瑋
於第一審曾經以證人身分接受上訴人之辯護人陳炎琪律師行交互
詰問（見台灣士林地方法院九十七年度訴字第一一八號卷第二十
五頁以下），自無上訴人所述證人高宏瑋有未經事實審交互詰問
之情形。從而，原判決認高宏瑋於檢察官訊問時之陳述具證據能
力，並認無再傳喚高宏瑋出庭作證之必要等情，要與證據法則無
違。(二)、當事人聲請調查之證據如事實審未予調查，又未認其無
調查之必要，以裁定駁回之，或於判決理由予以說明者，其踐行
之訴訟程序，雖屬違法，但此項程序之違法，必須所聲請調查之
證據與待證事實有重要關係，就其案情確有調查之必要者，方與
刑事訴訟法第三百七十九條第十款之「應於審判期日調查之證據
」相當，而為當然違背法令，始得為上訴第三審之理由。倘依原
判決所為之證據上論斷，足認其證據調查之聲請，事實審法院縱
曾予調查，亦無從動搖原判決就犯罪事實之認定者，即於判決顯
無影響，依刑事訴訟法第三百八十條之規定，自仍應認其上訴為
非合法。查上訴人及其辯護人於原審固曾請求傳喚證人褚海芳，
證明其於案發當時身在基隆住處，並未處於汐止地區云云，惟依
原判決認定之事實，係由上訴人與高宏瑋電話聯繫買賣毒品之種
類、數量、價錢及交易地點後，由其指示呂瓊琪、林淑惠攜帶第
一級毒品海洛因、第二級毒品甲基安非他命各一包前往新北市○
○區○○路二段三五三號「吉野家」前與高宏瑋會面，並由林淑
惠出面與高宏瑋交易毒品等情，並未認定上訴人有赴汐止交易毒
品現場，是縱上訴人於斯時係處於基隆市住處，並未出現於汐止
地區，顯與其有無成立販賣毒品罪之認定無涉。乃原審就上訴人
及其辯護人請求調查前揭不在場證明部分，縱未予以傳喚證人褚
海芳出庭，亦未以裁定駁回其聲請，或於判決理由說明何以不予
傳喚之理由，略有微疵，惟顯不足以動搖原判決犯罪事實之認定
，自非上訴第三審之適法理由。綜上，本件上訴核與法律規定得
為第三審上訴理由之違法情形，不相適合。其上訴不合法律上之
程式，應予駁回。
據上論結，應依刑事訴訟法第三百九十五條前段，判決如主文。
中    華    民    國  一○○  年    二    月   十七   日
                      最高法院刑事第三庭
                          審判長法官  陳  正  庸  
                                法官  林  秀  夫  
                                法官  林  瑞  斌  
                                法官  謝  靜  恒  
                                法官  吳  信  銘  
本件正本證明與原本無異
                                      書  記  官  
中    華    民    國  一○○  年    二    月  二十一  日
                                                      V